【裁判字號】    89,上訴,2315
【裁判日期】    891106
【裁判案由】    毒品危害防制條例
【裁判全文】
台灣高等法院台中分院刑事判決                  八十九年度上訴字第二三一五號
    上  訴  人
    即  被  告  乙○○
右上訴人因違反毒品危害防制條例案件，不服臺灣南投地方法院八十九年度訴字第二
五七號中華民國八十九年十一月六日第一審判決（起訴案號：臺灣南投地方法院檢察
署八十九年度毒偵字第三五九號），提起上訴，本院判決如左：
      主  文
上訴駁回。
      事  實
一、乙○○有違反麻醉藥品管理條例、賭博等前科，其於民國八十一年間復因違反麻
    醉藥品管理條例，經臺灣臺中地方法院判處有期徒刑三年四月，經本院駁回上訴
    而確定，於八十五年三月三日縮刑期滿執行完畢。復曾因施用毒品案件，經依台
    灣南投地方法院以八十七年度毒聲字第六一○號裁定送觀察、勒戒後，認無繼續
    施用毒品之傾向，由臺灣南投地方法院檢察署檢察官於八十七年十一月十一日以
    八十七年度偵字第四七八一號不起訴處分確定。詎猶不知悔改，仍基於施用第二
    級毒品之概括犯意，自八十八年九月底某日起至八十九年一月二十七日某時許止
    ，在其位於南投縣中寮鄉○○村○○路四七五號住處內，以將第二級毒品安非他
    命置於玻璃管內或鋁箔紙中，加以燒烤使產生白色煙霧及以將第二級毒品大麻摻
    入香煙中點燃吸食之方法，連續施用第二級毒品安非他命及大麻多次。乙○○另
    基於施用第一級毒品之概括犯意，自八十八年九月底某日起至八十九年一月二十
    七日某時許止，在其前開住處內，以將第一級毒品海洛因摻入香煙中點燃吸食之
    方式，連續施用第一級毒品海洛英多次，嗣於八十九年一月二十七日下午九時許
    ，其與友人湯吉村、白明宗在其所有位於南投縣中寮鄉○○村○○路四四六之九
    號後方洋房二樓客廳內玩牌時，為警在該址查獲，並扣得其所有之第二級毒品安
    非他命二包（驗前含袋合計毛重約一．二公克，驗後合計淨重○．七一公克）、
    大麻一包（驗前含袋毛重約○．七公克）及第一級毒品海洛英二包（驗前含袋合
    計毛重約○．七公克，驗後合計淨重○．○七公克）。經依台灣南投地方法院以
    八十九年度毒聲字第四九九號裁定送觀察、勒戒後，認有繼續施用毒品傾向。
二、案經南投縣警察局南投分局報請臺灣南投地方法院檢察署檢察官偵查起訴。
      理  由
一、被告乙○○對右揭時、地，連續施用第二級毒品安非他命之犯罪事實，迭據被告
    乙○○於警訊、偵查中及原審、本院審理時坦承不諱，被告為警查獲時所採尿液
    ，經送請南投縣衛生局檢驗結果，係呈甲基安非他命陽性反應，有該局八十九年
    二月九日投衛局六字第一九四六號尿液檢驗單一紙附偵查卷可憑，且扣案之結晶
    二包（驗前含袋合計毛重約一．二公克），經送請法務部調查局鑑定結果，確係
    第二級毒品甲基安非他命，驗後合計淨重○．七一公克，此有該局八十九年八月
    十日（八九）陸（一）字第八九○五五○四六號函一紙在卷可按，並有前開安非
    他命二包扣案可稽，堪認被告前揭自白與事實相符。
二、被告乙○○固對於其在右揭時、地為警查獲，並自其所有前開洋房二樓客廳內，
    扣得第二級毒品大麻一包及第一級毒品海洛英二包之事實，坦白承認，惟矢口否
    認有何施用毒品大麻及海洛英之犯行，辯稱：查扣之毒品大麻及海洛英非其所有
    之物，可能是湯吉村或白明宗帶來的，其沒有施用毒品大麻及海洛英云云。
三、本院查：
  (一)被告於八十九年一月二十八日檢察官訊問時即供稱：在其住處查獲之海洛因、安
    非他命及大麻煙等物係其所有，警訊中供稱海洛因及大麻係白明宗所有一節並非
    事實等語。再於八十九年四月十日檢察官偵查時供稱：扣案之海洛因、安非他命
    及大麻均係伊所有，伊自八十九年九月底開始施用海洛因，最後一次係八十九年
    一月二十七日，以將海洛因摻在香煙內吸用等語。再於原審八十九年八月三日調
    查時供稱：扣案海洛因及大麻係其所有，海洛因及大麻係摻在香煙內施用等語。
    以被告分別係在偵查及原審調查程序中自白上開犯行觀之，其自白應係基於自由
    意志而為應無疑義。
  (二)警方於上開被告住處查獲扣案之煙草一包（驗前含袋毛重約○．七公克）及白粉
    二包（驗前含袋合計毛重約○．七公克），經均送請法務部調查局鑑定結果，該
    煙草確摻有第二級毒品大麻，白粉二包則確係第一級毒品海洛英，驗後合計淨重
    ○．○七公克等情，有該局八十九年五月二十四日（八九）陸（一）字第八九○
    三一八五九號、八十九年二月二十九日（八九）陸字第八九一三二八八七號函二
    紙在卷可按，並有前開第二級毒品大麻一包及第一級毒品海洛英二包扣案可稽，
    被告於偵查及原審前開期日調查時，既能對於第二級毒品大麻及第一級毒品海洛
    英之施用方法為詳細之供述，其此部分之自白應認與事實相符為可採。
  (三)被告於裁定停止戒治並付保護管束而自臺中戒治所出所後，即一改前詞，稱該毒
    品係同時被查獲之湯吉村或白明宗所帶來云云，惟查，證人湯吉村、白明宗已均
    於原審審理時到庭證稱：扣案之第二級毒品大麻及第一級毒品海洛英並非伊等所
    有等語，而湯吉村、白明宗因本案同時被查獲後，經警採取尿液送請檢驗結果，
    白明宗之尿液並未檢出任何毒品反應，因犯罪嫌疑不足而獲不起訴處分確定，湯
    吉村之尿液經複驗結果僅呈甲基安非他命陽性反應，嗎啡係呈陰性反應之事實，
    業據原審調取相關執行卷宗核閱無訛，並有南投縣衛生局八十九年二月九日投衛
    局六字第一九六五號尿液檢驗單影本、臺灣南投地方法院檢察署檢察官八十九年
    度毒偵字第三五七號不起訴處分書影本及內政部警政署刑事警察局八十九年三月
    二十日刑鑑字第三三六三七號鑑驗通知書影本各一份在卷可按，被告上開所辯：
    扣案毒品大麻及海洛英可能是湯吉村或白明宗帶來的云云，尚屬無據。被告前開
    辯解應係事後卸責之詞，不足採信。
  (四)被告於為警查獲後，經警採集其尿液，送請南投縣衛生局檢驗結果，就嗎啡部分
    雖呈陰性反應，有檢驗單一紙附卷可查。然：I被告有施用海洛因之事實，以上
    開被告之多次自白及在其住處扣案之海洛因毒品即足證明。II檢驗結果涉及被告
    之施用數量，上開檢驗結果，無法排除被告施用微量海洛因致其尿液中無法檢出
    嗎啡成份之可能，是難以該項檢驗結果為被告有利之認定。
四、又被告前因施用毒品案件，經依本院以八十七年度毒聲字第六一○號裁定送觀察
    、勒戒後，認無繼續施用毒品之傾向，由臺灣南投地方法院檢察署檢察官為不起
    訴處分確定，有該署檢察官八十七年十一月十一日八十七年度偵字第四七八一號
    不起訴處分書影本一份在偵查卷足憑，其於五年內再犯毒品危害防制條例第十條
    之罪，經本院以八十九年度毒聲字第四九九號裁定送觀察、勒戒後，認有繼續施
    用毒品傾向，亦有臺灣南投看守所（附設勒戒處所）八十九年四月五日投所正總
    字第七九九號函送之證明書一紙附卷可稽，事證明確，其右揭施用第二級毒品安
    非他命、大麻及施用第一級毒品海洛英之犯行洵堪認定，應予依法論科。
五、按海洛英係毒品危害防制條例第二條第二項第一款規定之第一級毒品；安非他命
    及大麻則屬毒品危害防制條例第二條第二項第二款規定公告之第二級毒品，被告
    施用第一級毒品海洛英、第二級毒品安非他命、大麻之行為，核犯毒品危害防制
    條例第十條第一項及同法條第二項之施用第一、二級毒品罪。其先後多次施用第
    一級毒品海洛英及第二級毒品安非他命、大麻之犯行，均時間緊接，犯罪構成要
    件相同，顯係基於概括之犯意反覆為之，均為連續犯，各依刑法第五十六條之規
    定論以一罪，並均加重其刑。又其先後持有第一級毒品海洛英及第二級毒品安非
    他命、大麻，亦係基於概括之犯意，本均應以連續持有論，惟其持有後，進而施
    用，其持有之低度行為應分別為施用之高度行為所吸收，均不另論罪。被告所犯
    上開二罪，犯意各別，行為互殊，罪名有異，應予分論併罰。查被告於八十一年
    間因違反麻醉藥品管理條例，經臺灣臺中地方法院判處有期徒刑三年四月，嗣上
    訴本院駁回確定，於八十五年三月三日縮刑期滿執行完畢，此有臺灣高等法院被
    告全國前案紀錄表一份在卷可按，其於刑之執行完畢後五年內再犯本件有期徒刑
    以上之罪，均為累犯，應各依刑法第四十七條之規定遞加重其刑。原審因而適用
    刑事訴訟法第二百九十九條第一項前段，毒品危害防制條例第十條第一項、第二
    項、第二十條第三項、第十八條第一項前段，刑法第十一條、第五十六條、第四
    十七條、第五十一條第五款之規定，並審酌被告前因施用毒品，甫經觀察、勒戒
    釋放後，無視國家杜絕毒品之政策，猶再施用第一級毒品海洛英及第二級毒品安
    非他命、大麻，惟念及所生危害僅戕害自身健康，且其父母已歿，妻子命喪於九
    二一大地震中，尚留有二子賴其撫育及其犯後坦承部分犯行，態度尚佳等一切情
    狀，分別就施用第一、二級毒品量處有期徒刑八月及六月，並定執行刑為有期徒
    刑一年，且就扣案毒品依法宣告銷毀，其認事用法核無違誤，量刑亦屬允當，上
    訴意旨猶執陳詞否認部分犯罪，其上訴為無理由，應予駁回。
六、據上論斷，應依刑事訴訟法第三百六十八條，判決如主文。
本案經檢察官甲○○到庭執行職務。
中      華      民      國    九十      年      一      月      九      日
                              臺灣高等法院臺中分院刑事第四庭
                                    審判長法  官  洪  耀  宗
                                          法  官  吳  重  政
                                          法  官  劉  登  俊
右正本證明與原本無異。
施用第一級毒品部分得上訴。
其他不得上訴。
如不服本判決應於收受送達後十日內向本院提出上訴書狀，其未敘述上訴之理由者並
得於提起上訴後十日內向本院補提理由書（均須按他造當事人之人數附繕本）。
                                          書記官  吳  麗  慧
中      華      民      國    九十      年      一      月      十      日
                                                                        Ｃ


司法院資訊處製作；財團法人民間司法改革基金會備份。
